臺灣板橋地方法院刑事判決　　　　　　　95年度易字第1723號
公　訴　人　臺灣板橋地方法院檢察署檢察官
被　　　告　丙○○○
選任辯護人　吳妙白律師
上列被告因毀損案件，經檢察官提起公訴（九十五年度偵字第九
六二二號），本院判決如下：
    主  文
丙○○○共同損壞他人之物，足以生損害於他人，處有期徒刑伍
月，如易科罰金，以（銀元）佰元折算壹日。
    事  實
一、丙○○○係丁○○之舅母，因門牌號碼臺北縣永和市○○路
    二八八號之房地所有權糾紛而素有嫌隙，竟於民國九十四年
    十月四日下午八至九時間（起訴書誤載為十時三十分許），
    共同基於毀損他人所有物之犯意聯絡，與年籍姓名均不詳之
    成年男子二至三名，持鐵鎚、鐵撬等工具，前往上址將丁○
    ○所有如附表所示之物，以所持之工具敲打致生損壞，足生
    損害於丁○○。嗣經鄰居通知丁○○趕回後，報警始查知上
    情。
二、案經丁○○訴由臺北縣政府警察局永和分局移送臺灣板橋地
    方法院檢察署檢察官偵查起訴。
    理  由
一、訊據被告丙○○○矢口否認有毀損犯行，辯稱：伊未曾在九
    十四年十月四日晚間帶人至告訴人丁○○上址住處，破壞告
    訴人所有如附表所示之物品，案發時伊在臺東幫女兒坐月子
    云云。經查：
  (一)被告上揭毀損犯行，業據告訴人於本院審理時證述明確，復
    有證人即在場親見被告犯行之鄰居甲○○在本院審理時結證
    稱：「我是在福和路二八六號做生意賣窗簾，然後丁○○在
    二八八號，我們是鄰居關係，十月四日當天我人坐在房子裡
    面，我聽到外面很大聲，我就跑出來看，我就看到一個人拿
    著類似噴漆在噴鐵門，另外一個人拿著類似鐵撬的東西將廣
    告外面遮住的甘蔗板畫作敲下來，當時聲音很大聲所以附近
    很多人都出來看。因為之前這個地方也有被別人破壞過，所
    以丁○○給我一張名片請我有事的時候通知他。我看到一個
    婦人個子不高站在那裡，當時一個經過的路人問她為何把人
    家的東西弄壞，那個婦人說用台語說：『這是我的房子，我
    從澳洲回來他霸佔我的房子』等語，當時我想黃先生有交代
    我，所以我就跑進去打電話給他，我電話中跟他說房子被破
    壞了，請他趕快回來，當時他請我報警，我說不想惹麻煩請
    他趕快回來，後來我人就沒有再出去，我店裡十點鐘要打烊
    關門，然後當時我要回家，經過二八八號門口，當時我經過
    看到小門是開一半多，我有稍微低一下頭往裡面瞄，當時我
    就看到裡面有人正在拿東西戳天花板，然後我就趕快打電話
    通知丁○○。」、「我是有看到一個個子小小的婦人，但是
    我沒有仔細看那個婦人的長相，我就是大概瞄一下，之後聽
    她的口音及頭髮等大概的外觀。那個婦人我是只有十月四號
    當天晚上看過。」、「（問：請就語調、口音、身高、外型
    比較一下，在庭被告與在十月四號所看到在場的婦人有何相
    同或不同？）婦人說話都一樣都很尖銳，都是說台語，口音
    也是一樣，身高、外型我確定是一樣的。」等語明確。復有
    卷附遭損壞物品照片二十八幀足稽。
  (二)被告在偵查中雖矢口否認有毀損之犯行，亦否認有進入上址
    告訴人屋內等節，惟於前後二次偵詢時，均供承確有於九十
    四年十月四日下午八至十時三十分許在告訴人上址住處門口
    等語，此有卷附偵查筆錄及本院勘驗偵查中錄音帶譯文之勘
    驗筆錄足按，被告在本院準備程序中先辯稱：「九十四年十
    月四日晚上二十二時三十分時，我人沒有到臺北縣永和市○
    ○路二八八號處告訴人工作室，砸毀告訴人的物品，當天告
    訴人工作室被砸的事情我不知道，當天我人在屏東縣萬丹鄉
    我女兒的住處那裡，我也沒有叫人去砸毀告訴人的工作室。
    」云云，已與在偵查中所供之詞不合，於本院審理中再更易
    辯詞為，伊案發時「在臺東幫女兒坐月子」云云，其在本院
    先後不在場之供詞，在案發時所在地點，及所為何事等項，
    均顯然矛盾，再以被告案發至本院準備、審理程序期日業經
    過一年餘，先後就同一事實在警詢、偵查中被詢數次，就其
    犯罪時所在地點之回答，事關犯罪是否成立之關鍵證詞，被
    告為具有相當經歷之人，生活經驗豐富，不可能不慎言，所
    供必經過詳細考量，是辯護人認被告在本院中更易辯詞，係
    因記憶力老化所致，應不可採。至於證人即被告之女乙○○
    至庭結證稱：伊在案發前後因生產坐月子，均係被告在臺東
    幫忙照顧等語，惟其又證稱：「（問：所說坐月子期間，母
    親是否二十四小時都在家裡？）沒有。她早上會去游泳及買
    菜。」、「（問：在母親坐月子期間，家裡有何人在？）就
    我跟母親及小孩，我先生有空會過來。」、「（問：能夠記
    得九十四年十月四號母親從早上到晚上十二點的行蹤？）但
    是十月四號這天確實情形我沒有辦法特定或區別出來。」等
    語，是證人乙○○之證詞亦無法為被告不在場之證明。互核
    被告在偵查中已經自承在案發時在告訴人上址住處門前之供
    詞，益徵在本院所辯不在場之詞，係臨訟杜撰並無足取。綜
    上，本件事證明確，被告犯行堪以認定，應依法論科。
二、核被告所為，係犯刑法第三百五十四條之毀損罪。被告就毀
    損犯行，與年籍姓名均不詳之成年男子二至三名，有犯意聯
    絡及行為分擔，為共同正犯。起訴書就被告所毀損之物品項
    目除附表所示外，並列有清倣宣德青花三獸足畫筒、元代釉
    裡紅軍持淨瓶等物，惟本院審理時除告訴人指述外，並無其
    他證據足資佐證，是此部分事實應予減縮。爰審酌被告僅因
    房地之糾紛，即率人至告訴人住處，將房內物品毀損，所為
    手段惡劣，毀壞物品件數眾多，犯罪後仍設詞狡飾犯行，毫
    無悔改之意及被告之品行、知識、與告訴人之關係等一切情
    狀，量處如主文所示之刑，並依修正前刑法第四十一條第一
    項前段之規定，諭知易科罰金之折算標準（有關刑法修正前
    後適法準據法詳後項）。末按本件共犯持以毀損之鐵鎚、鐵
    撬等工具，並未經扣案，被告又否認犯罪，無證據證明係被
    告或共犯所有之物，於刑法第三十八條沒收之規定不合，不
    能併予宣告沒收，附此敘明。
三、查被告行為後，刑法業於九十四年二月二日經總統以華總一
    義字第○九四○○○一四九○一號令修正公布，並於九十五
    年七月一日施行，參酌最高法院九十五年五月二十三日刑事
    庭第八次會議決議，修正後刑法第二條第一項之規定，係規
    範行為後法律變更所生新舊法律比較適用之準據法，於修正
    後刑法施行後，應適用修正後刑法第二條第一項之規定，為
    「從舊從輕」之比較。被告行為後，(一)刑法第二十八條關於
    成立共同正犯之標準，將原來共同正犯之共同「實施」犯罪
    ，改為共同「實行」犯罪，剔除完全未參與犯罪相關行為之
    「實行」的「陰謀共同正犯」及「預備共同正犯」，是修正
    後之共同正犯之可罰性要件之範圍業已有限縮，惟本件不論
    依修正前後之規定，被告與不詳成年男子間，均應論以共犯
    。是依刑法第二條第一項之規定，應適用修正前刑法第二十
    八條之規定論以共犯。(二)而被告行為後，關於罰金刑，刑法
    分則編各罪所定罰金刑之貨幣單位原為銀元，修正前刑法第
    三十三條第五款規定：「罰金：一元（銀元）以上。」，而
    依罰金罰鍰提高標準條例規定，就七十二年六月二十六日前
    修正之刑法部分條文罰金數額提高二至十倍，其後修正者則
    不提高倍數，並依現行法規所定貨幣單位折算新臺幣條例規
    定，以銀元一元折算新臺幣三元；修正後刑法第三十三條第
    五款規定：「罰金：新臺幣一千元以上，以百元計算之。」
    ，刑法第三十三條第五款所定罰金貨幣單位經修正為新臺幣
    後，刑法分則各罪所定罰金刑之貨幣單位亦應配合修正為新
    臺幣，為使刑法分則編各罪所定罰金之最高數額與刑法修正
    前趨於一致，乃於九十五年六月十四日經總統以華總一義字
    第○九五○○○八五一八一號令公布施行增訂刑法施行法第
    一條之一：「中華民國九十四年一月七日刑法修正施行後，
    刑法分則編所定罰金之貨幣單位為新臺幣。九十四年一月七
    日刑法修正時，刑法分則編未修正之條文定有罰金者，自九
    十四年一月七日刑法修正施行後，就其所定數額提高為三十
    倍。但七十二年六月二十六日至九十四年一月七日新增或修
    正之條文，就其所定數額提高為三倍。」，從而，刑法分則
    編各罪所定罰金刑之最高數額，於上開規定修正後並無不同
    ，惟修正後刑法第三十三條第五款所定罰金刑最低數額，較
    之修正前提高，自以修正前刑法第三十三條第五款規定有利
    於被告。(三)又被告行為後，罰金罰鍰提高標準條例第二條業
    已刪除，刑法第四十一條第一項前段關於易科罰金之折算標
    準已由舊法之銀元一百元、二百元、三百元（按修正前第四
    十一條第一項規定之折算標準係得以銀元一元以上銀元三元
    以下折算一日，並依罰金罰鍰提高標準條例第二條規定，就
    易科罰金折算一日之數額提高為一百倍）修正為新臺幣一千
    元、二千元、三千元，因屬相當科刑規範事項之變更（按易
    科罰金，固兼有執行事項之本質，惟其折算標準為裁判時所
    應諭知，歷經相當於科刑之程序，故與一般純屬執行之程序
    有別，宜予視同科刑規範），自有依修正後刑法第二條第一
    項為新舊法規定比較之必要，最高法院九十五年第八次刑事
    庭會議決議亦同此見解，經依修正後刑法第二條第一項規定
    比較新舊法結果，以被告行為時之舊法較為有利於被告，是
    應依被告行為時即修正前刑法第四十一條第一項前段定被告
    上開本刑應諭知易科罰金之折算標準。末查，現行刑法施行
    法第一條之一之立法理由謂：「刑法二十四年施行後，為解
    決國民所得經濟水準已大幅提昇問題，有關罰金與罰鍰倍數
    之調整及銀元與新臺幣之折算標準，訂有『罰金罰鍰提高標
    準條例』及『現行法規所定貨幣單位折算新臺幣條例』，除
    罰金以一銀元折算三元新臺幣外，並將七十二年六月二十六
    日以前修正之刑法部分條文罰金數額提高為十倍；其後修正
    者則不再提高倍數，亦即刑法分則各罪罰金數額視前開情形
    分別提高為三十倍或三倍。考量新修正之刑法施行後，不再
    適用『現行法規所定貨幣單位折算新臺幣條例』，為使罰金
    數額趨於一致，避免衍生新舊法比較適用問題，以緩和實務
    適用法律之衝擊，於不變動罰金數額之前提下，爰為第二項
    規定。」，是從立法理由知，該條立法之目的即在避免比較
    新舊法之煩瑣，且該條係屬準據法之特別規定，無與罰金罰
    鍰提高標準條例有關規定，再行比較新舊法適用之問題（可
    參呂潮澤著新修正刑法適用問題之探討，法官協會雜誌第八
    卷第一期第一○○頁），本件上開刑法第三百五十四條係屬
    於「九十四年一月七日刑法修正時，刑法分則編未修正之條
    文定有罰金者」，於法律之適用自應就新法之法定刑變更為
    新臺幣，並提高其罰金刑金額為三十倍，附此敘明。
據上論斷，應依刑事訴訟法第二百九十九條第一項前段，刑法第
二條第一項前段、修正前刑法第二十八條、刑法第三百五十四條
、修正前刑法第四十一條第一項前段，刑法施行法第一條之一，
九十五年七月一日修正施行前罰金罰鍰提高標準條例第二條，判
決如主文。
本案經檢察官朱立豪到庭執行職務。
中　　華　　民　　國　　96　　年　　4 　　月　　4 　　日
                  臺灣板橋地方法院刑事第十八庭
                　　　　　審判長法　官  連育群
                                法　官  吳幸娥
                                法　官  王綽光
以上正本證明與原本無異
如不服本判決應於送達後10日內向本院提出上訴狀
                                書記官　許清秋
中　　華　　民　　國　　96　　年　　4 　　月　　4 　　日
附錄本案論罪科刑法條全文：
中華民國刑法第354條
（毀損器物罪）
毀棄、損壞前二條以外之他人之物或致令不堪用，足以生損害於
公眾或他人者，處2年以下有期徒刑、拘役或5百元以下罰金。
附表（毀損物品）：
一、屋外之七面招牌
二、內外鐵捲門之感應器、馬達
三、玻璃展示櫃
四、沙發椅、電風扇
五、天花板、照明設備、軌道燈
六、碑刻墨拓教材及工具、字畫、印材、輸出POP 看板、刻印桌
    檯、掛鐘
七、電腦設備
八、竹椅、竹製畫桌
九、吊扇開關
十、、加彩陶俑、三彩鎮墓獸、古青瓷瓶、三彩汗血天馬
